臺灣臺南地方法院民事裁定
111年度法字第32號
聲  請  人  林柏年  
上列聲請人聲請變更法人捐助章程，本院裁定如下：
    主  文
財團法人育德文教基金會捐助章程第6條、第7條准予變更為如附
表修正後條文所示。
聲請人其餘之聲請駁回。
聲請程序費用新臺幣1,000元由聲請人負擔。
    理  由
一、聲請意旨以：聲請人為財團法人育德文教基金會之董事，該
    財團法人於民國84年3月3日經臺南市政府核准設立，並聲請
    本院登記處准予登記及核發法人登記證書在案。財團法人育
    德文教基金會為因應實務需要，於111年(聲請狀誤載為110
    年)6月25日第三次董事會會議決議修訂捐助章程第6條、第7
    條、第17條詳如附表「修正後條文」所示，爰依民法第62條
    、第63條規定，聲請變更捐助章程等語。
二、按財團之組織及其管理方法，由捐助人以捐助章程或遺囑定
    之。捐助章程或遺囑所定之組織不完全，或重要之管理方法
    不具備者，法院得因主管機關、檢察官或利害關係人之聲請
    ，為必要之處分；又為維持財團之目的或保存其財產，法院
    得因捐助人、董事、主管機關、檢察官或利害關係人之聲請
    ，變更其組織，民法第62條、第63條分別定有明文，是依民
    法第62條規定聲請法院就捐助章程為必要處分者，以財團之
    組織不完全，或重要之管理方法不具備為要件；依同法第63
    條規定聲請變更財團組織者，以維持財團之目的或保存其財
    產之必要為限，至於財團名稱、設立宗旨、業務範圍、目的
    事業之變更，非屬財團組織有關之事項，亦與財團之管理方
    法無涉，與民法第62條、第63條所定得聲請法院為章程之必
    要處分或變更組織要件不符，自不在聲請之列。而民法第62
    條所謂財團之組織不完全，例如財團內部之董事會或監察人
    之組織不完全者是；所謂重要之管理方法，例如董監事之任
    免方式、董事會執行事務之決議方法及財團財產之管理方法
    等是。再財團法人經設立登記後，如其捐助章程所定之組織
    不完全或重要之管理方法不具備，或為維持財團之目的或保
    存其財產，而必須變更章程者，應聲請法院為必要之處分，
    或變更其組織，不得自行變更，如不屬於上述事項之章程變
    更，則只需取得目的事業主管機關之許可，即可聲請該管法
    院辦理變更登記（司法院祕台廳(一)字第01199號函釋參照
    ）。次按法院依民法第62條為必要之處分及第63條變更財團
    之組織前，應徵詢主管機關之意見；非訟事件法第62條前段
    亦有明文。另法人登記事件，應依非訟事件法第82條規定，
    逕向該法人事務所所在地之地方法院登記處聲請變更登記，
    無庸向法院聲請裁定。
三、經查：
　㈠聲請人上開主張，業據其提出法人登記證書、該財團法人新
    舊捐助章程、捐助章程條文修訂對照表、111年6月25日第三
    次董事會會議事錄、臺南市政府文化局111年7月6日南市文
    運字第1110876196號函為證，堪信為實，應認已符合非訟事
    件法第62條前段之規定，本院毋庸再徵詢主管機關之意見。
　㈡聲請人聲請准予變更財團法人育德文教基金會捐助章程第6條
    、第7條修正後條文，核與財團法人之設立精神並不違背，
    且與民法有關法人之規定亦無抵觸；又修正後之捐助章程第
    6條、第7條，業經主管機關臺南市政府文化局同意辦理，此
    有該局111年7月6日南市文運字第1110876196號函影本在卷
    可憑(見本院卷第31頁)，是聲請人聲請變更捐助章程第6條
    及第7條如附表修正後條文所示，尚無不合，應予准許。
　㈢至於附表修正後條文第17條關於修正章程施行之規定，經核
    與財團法人捐助章程所定「組織不完全」、「重要管理方法
    不具備」或「維持財團之目的或保存其財產」無涉，依前開
    說明，逕向主管機關申請許可，並向法院登記處聲請辦理章
    程變更登記即可，而無聲請本院准予變更之必要，聲請人此
    部分聲請，應予駁回。
四、依非訟事件法第21條第1項前段、第24條第1項，裁定如主文
    。　
中　　華　　民　　國　　111 　年　　7 　　月　　29　　日
                  民事第一庭    法  官　張桂美
以上正本係照原本作成。
如對本裁定抗告須於裁定送達後10日內向本院提出抗告狀，並繳
納抗告費新臺幣1,000元。　　　　　　　　　
中　　華　　民　　國　　111 　年　　8 　　月　　1 　　日
                                  書記官  林彥丞
附表：財團法人育德文教基金會捐助章程  原條文 修正後條文 第六條 本會董事會由董事七人組成。第一屆董事由原捐助人選聘之，第二屆以後之董事由前一屆董事會選聘之。董事均為無給職。 第六條 本會董事會由董事五人組成。第一屆董事由原捐助人選聘之，第二屆以後之董事由前一屆董事會選聘之。董事均為無給職。 第七條 本會董事會任期每屆三年，連選得連任，董事在任期中因故出缺，董事會得另行選聘適當人員補足原任期。每屆董事任期屆滿前三個月，董事會應召集會議，改選聘下屆董事。新舊任董事，並按期辦理交接。 第七條 本會董事會任期每屆四年，連選得連任，董事在任期中因故出缺，董事會得另行選聘適當人員補足原任期。每屆董事任期屆滿前三個月，董事會應召集會議，改選聘下屆董事。新舊任董事，並按期辦理交接。 第十七條 本章程訂立於民國八十五年一年二十八日。第一次修訂於民國一０ㄧ年十二月十四日。 第十七條 本章程訂立於民國八十五年一年二十八日。第一次修訂於民國一０ㄧ年十二月十四日。第二次修訂於民國一一一年六月二十五日。